【裁判字號】    98,易緝,95
【裁判日期】    980522
【裁判案由】    詐欺
【裁判全文】
臺灣臺北地方法院刑事判決              98年度易緝字第95號
公  訴  人  台灣台北地方法院檢察署檢察官
被      告  甲○○
上列被告因詐欺案件，經檢察官聲請簡易判決處刑（97年度偵緝
字第1128號）及移送併案審理（97年度偵字第14866 號），本院
依簡式審判程序判決如下：
    主  文
甲○○幫助意圖為自己不法之所有，以詐術使人將本人之物交付
，處有期徒刑肆月，如易科罰金，以新台幣壹仟元折算壹日，減
為有期徒刑貳月，如易科罰金，以新台幣壹仟元折算壹日。
    事  實
一、甲○○依一般社會生活之通常經驗，可預見提供金融機構帳
    戶之存摺及提款卡予姓名、年籍不詳之他人使用，將可能作
    為被害人匯入款項之人頭帳戶之用，惟仍基於幫助詐欺取財
    之不確定故意，於民國95年12月前之某日，在台北縣中和市
    南勢角，將其中華郵政股份有限公司新店十四份郵局帳號00
    000000000000號帳戶之存摺及金融卡，以新台幣（下同）3
    千元之代價，出售予姓名年籍不詳男子，並告以提款卡密碼
    ，容任他人作為詐騙工具使用。嗣詐欺集團成員於95年12月
    16日上午某時，在電話中向簡黃和子詐稱為珠寶公司人員，
    簡黃和子中了3 千多萬之獎金，然需先匯稅金方能領獎云云
    ，致簡黃和子陷入錯誤，分別於95年12月18日15時52分許、
    95年12月19日9 時55分許，分別匯款35,000元、17,000元至
    上開帳戶內，另匯款81,650元、110,000 元、158,000 元、
    50,000元至雷紘名所申辦之聯邦銀行西盛分行帳戶內（由檢
    察官另行偵辦）。詐欺集團成員復於95年12月26日10時30分
    許，在電話中向乙○○詐稱係羅浮宮家具愛心拍賣晚會，乙
    ○○中了該會第二特獎97萬7,200 元之獎金，但需先繳交保
    證金云云，致乙○○陷入錯誤，分別於95年12月26日11時、
    16時30分、95年12月27日14時30分，匯款58,320元至上開帳
    戶，97,200元、83,900元至張家傑所申辦之台灣郵政三重中
    山路郵局帳戶（聲請簡易判決處刑書誤載為集集郵局）、林
    峻豪所申辦之兆豐國際商業銀行雙和分行帳戶（聲請簡易判
    決處刑書誤載為台灣郵政三重郵局）內（張家傑、林峻豪所
    涉罪嫌另由台灣板橋地方法院檢察署檢察官偵辦），嗣簡黃
    和子、乙○○察覺受騙，報警處理而查獲。
二、案經台北縣政府警察局新店分局報告台灣台北地方法院檢察
    署檢察官偵查起訴。
    理  由
一、本件被告甲○○所涉係死刑、無期徒刑、最輕本刑為3 年以
    上有期徒刑或高等法院管轄第一審案件以外之罪，並於本院
    行準備程序時就被訴事實為有罪之陳述，本院合議庭依刑事
    訴訟法第273 條之1 規定，經評議結果，裁定改由受命法官
    獨任行簡式審判程序，合先敘明。
二、上開犯罪事實，業據被告甲○○於本院審理中坦承不諱，核
    與證人簡黃和子、乙○○於警詢中證述之情節（97年度偵字
    第14866 號卷第2 頁、97年度偵字第761 號卷第15頁）相符
    ，並有上開帳戶開戶基本資料、交易明細表（本院97年度易
    字第3103號卷第13頁以下）、被害人乙○○匯款之匯款單據
    （97年度偵字第761 號卷第26頁以下）在卷可稽，堪認被告
    之自白與事實相符，可資採信。按金融存款帳戶，事關存戶
    個人財產權益之保障，除非本人或與本人具密切之關係者，
    難認有何理由可自由流通使用該存摺、金融卡，一般人亦均
    有應妥為保管存摺、金融卡，以防止被他人冒用之認識，縱
    有特殊情況偶有將存摺、金融卡交付他人之需，亦必深入瞭
    解其用途後再行提供，此係一般人日常生活經驗與事理；且
    金融帳戶為個人理財之工具，申請開設金融帳戶並無任何特
    殊限制，一般人皆能以存入最低開戶金額之方式申請開戶，
    亦可在不同之金融機構申請多數存款帳戶使用，並無何困難
    ，此乃眾所週知之事實，則依一般人之社會生活經驗，苟見
    非親非故之人不以自己名義申請開戶，反而向他人蒐集金融
    機構帳戶供己使用，衡情當知悉蒐集金融帳戶者係將所蒐集
    之帳戶用於從事財產犯罪，避免揭露自己身分。被告明知存
    摺、金融卡密碼、金融卡等有關個人財產、身分之物，淪於
    不明人士手中，極易被利用為財產犯罪之工具，竟將存摺等
    物售予身分來歷不明之人，顯然對於該帳戶將作為不法使用
    ，有所認知。本件事證已臻明確，被告犯行足堪認定。
三、核被告所為，係犯刑法第339 條第1 項、第30條第1 項之幫
    助詐欺取財罪。被告以幫助他人犯罪之不確定故意，而參與
    實施詐欺罪犯罪構成要件以外之行為，為幫助犯，按正犯之
    刑減輕之。爰審酌被告因缺錢花用，為牟得小利竟助長社會
    犯罪風氣，造成被害人財產之損失非輕，經檢察官及本院通
    緝始到案，先矢口否認嗣坦承犯行等一切情狀，量處如主文
    所示之刑。又被告犯罪在96年4 月24日以前，合於中華民國
    九十六年罪犯減刑條例第2 條第1 項第3 款規定，且其經台
    灣台北地方法院檢察署檢察官及本院通緝之時間均在97年間
    ，並無中華民國九十六年罪犯減刑條例第5 條不得減刑規定
    之適用，爰減為如主文所示之刑，並諭知易科罰金之折算標
    準。
據上論斷，應依刑事訴訟法第452 條、第273 條之1 第1 項、第
299 條第1 項前段，刑法30條第1 項前段、第2 項、第339 條第
1 項、第41條第1 項前段，刑法施行法第1 條之1 ，中華民國九
十六年罪犯減刑條例第2 條第1 項第3 款、第7 條、第9 條，判
決如主文。
本案經檢察官楊冀華到庭執行職務
中    華    民    國    98    年    5     月    22    日
                  刑事第七庭    法      官  林欣苑
上正本證明與原本無異。
如不服本判決應於收受送達後10日內向本院提出上訴書狀，並應
敘述具體理由；其未敘述上訴理由者，應於上訴期間屆滿後20日
內向本院補提理由書（均須按他造當事人之人數附繕本）「切勿
逕送上級法院」。告訴人或被害人如對於本判決不服者，應具備
理由請求檢察官上訴，其上訴期間之計算係以檢察官收受判決正
本之日期為準。
                                書  記  官  劉英芬
中    華    民    國    98    年    5     月    22    日
附錄論罪法條
中華民國刑法第339條
（普通詐欺罪）
意圖為自己或第三人不法之所有，以詐術使人將本人或第三人之
物交付者，處5 年以下有期徒刑、拘役或科或併科1 千元以下罰
金。
以前項方法得財產上不法之利益或使第三人得之者，亦同。
前二項之未遂犯罰之。


司法院資訊處製作；財團法人民間司法改革基金會備份。
